【裁判字號】    99,家訴,39
【裁判日期】    991029
【裁判案由】    宣告分別財產制
【裁判全文】
臺灣苗栗地方法院民事判決              99年度家訴字第39號
原      告  乙○○
訴訟代理人  李國源律師
被      告  丙○○
            甲○
上列當事人間請求宣告分別財產制事件，本院於民國99年10月14
日言詞辯論終結，判決如下：
    主    文
被告丙○○與被告甲○間之夫妻財產制改用分別財產制。
訴訟費用由被告負擔。
    事實及理由
一、原告起訴主張：
（一）被告丙○○為禮陽企業有限公司之負責人，與訴外人劉正
      憲共同從事煙火爆竹半成品之製造，並雇用原告擔任公司
      之作業員，從事看守曬料場、駕駛貨車及操作銅箔溶解機
      等工作。民國96年11月2 日因劉正憲修理機器不慎引起火
      花，致堆置煙火爆竹原料鐵皮屋爆炸，原告受有全身多處
      燒傷、右下肢截肢、背部及左上肢灼傷、右耳鼓膜破裂、
      顱內蜘蛛膜下腔出血等傷害，嗣經原告提出損害賠償訴訟
      ，經本院以97年度訴字第426 號判決被告丙○○應給付原
      告新台幣（下同）962,769 元，及自97年8 月27日起至清
      償日止，按年利率5 ％計算之利息確定在案。
（二）嗣後原告對被告丙○○聲請強制執行，經本院以99年度司
      執字第11412 號執行在案，惟執行所得僅為2,500 元，抵
      充執行費後未受償任何債權金額，並經執行終結在案。按
      民法第1011條規定，債權人對於夫妻一方之財產已為扣押
      ，而未得受清償時，法院因債權人之聲請，得宣告改用分
      別財產制。查被告2 人於80年10月5 日結婚，未約定夫妻
      財產制。原告對被告丙○○聲請強制執行，惟未受清償，
      且被告丙○○已無財產可供執行，為此依民法第1011條之
      規定，請求宣告被告改用分別財產制等語。
二、被告則以：被告並未約定夫妻財產制。惟被告甲○並不知悉
    被告丙○○從事爆竹業，且被告甲○曾給付原告1 萬元。另
    被告2 人之財產原本即分別所有，無宣告分別財產制之必要
    。並聲明：原告之訴駁回。
三、查原告主張其對被告請求損害賠償，經本院以97年度訴字第
    426 號判決被告丙○○應給付原告962,769 元，及自97 年8
    月27日起至清償日止，按年利率5 ％計算之利息確定在案。
    嗣後原告對被告丙○○聲請強制執行，經本院以98年度司執
    字第11412 號執行在案，惟執行所得僅為2,500 元，抵充執
    行費後未受償任何債權金額，並經執行終結在案。而被告2
    人於80年10月5 日結婚，尚未約定夫妻財產制之事實，業據
    其提出本院97年度訴字第426 號判決及確定證明書、台灣苗
    栗地方法院民事執行處函文、被告之戶籍謄本為證，復經本
    院調閱98年度司執字第11412 號卷宗核閱無誤，且為被告所
    不爭執，自堪信為真實。
四、按夫妻未以契約訂立夫妻財產制者，除本法另有規定外，以
    以法定財產制為其夫妻財產制，民法第1005條定有明文。又
    債權人對於夫妻一方之財產已為扣押，而未得受清償時，法
    院因債權人之聲請，得宣告改用分別財產制，民法第1011條
    亦定有明文。所謂未得受清償，包括全無可扣押之物或所扣
    押之物數量不足，及所扣押之財產不足清償該為扣押之債權
    人債權等情形（最高法院89年度臺上字第854 號判決意旨可
    供參照）。又此法條立法意旨，為貫徹物權法定主義及保護
    交易安全，同時避免夫妻藉登記夫妻財產制之方式，逃避債
    權人之強制執行。查原告為被告丙○○之債權人，已取得執
    行名義，對於被告丙○○聲請強制執行後，僅獲受償執行費
    ，債權則全未受償等情，業如前述，是原告本於前開規定，
    訴請宣告被告間改用分別財產制，核屬有據，應予准許。
五、據上論結，本件原告之訴為有理由，依民事訴訟法第78條、
    第85條第1 項前段，判決如主文。
中    華    民    國    99    年    10    月    29    日
                  家事庭法官    法官  曾明玉
以上正本係照原本作成。
如對本判決上訴，須於判決送達後20日之不變期間內，向本院提
出上訴狀。如委任律師提起上訴者，應一併繳納上訴審裁判費。
中    華    民    國    99    年    10    月    29    日
                                書記官  黃惠雯

司法院資訊處製作；財團法人民間司法改革基金會備份。
